臺灣高等法院臺中分院刑事裁定　　　　100年度交抗字第558號
抗　告　人
即受處分人　林子文
上列抗告人因聲明異議案件，不服臺灣臺中地方法院，中華民國
100年6月7日裁定（100年度交聲字第1315號），提起抗告，本院
裁定如下：
    主  文
抗告駁回。
    理  由
一、抗告人林子文（下稱受處分人）抗告意旨略以：(一)裁定理由
    第四點中之各項要點均不符合事實，其中第二項第一、二點
    中，證人所拍攝之照片，係證人站立於車外以相機近處拍攝
    ，與受處分人於車內透過擋風玻璃以肉眼視線所得資訊能等
    同？(二)又此路段既然禁止左轉，但又無相關配套標示、標線
    ，告知用路人該經由那一替代道路可達相關目的地？今僅以
    不得左轉號誌勒令禁止用路人左轉，而無相關配套告知用路
    人該如何左轉，此等標誌、標線、號誌之設置若可說無瑕疵
    當真令人無言以對。(三)該路段之視覺死角絕非天候所致，也
    非理由所載之應可清晰看見，而是自始便設計不良，無法辨
    識，請詳閱附件照片1-4或請派員實地取證，應可證實裁定
    理由之無稽與不可信，今原裁定僅採信警方之照片與證詞，
    至受處分人所舉之照片證據於不顧，明顯偏頗，豈能讓人信
    服？又如何符合公義？綜上，裁定理由不符事實，請撤銷原
    裁定，更為適當之裁定。
二、原裁定意旨略以：
(一)、按汽車駕駛人轉彎時，不依標誌、標線、號誌之指示者，處
    600元以上1,800元以下罰鍰，並記違規點數1點，道路交通
    管理處罰條例第48條第1項第2款、第63條第1項第1款分別定
    有明文。
(二)、本件受處分人對於駕駛M3-9852號自小客車，於民國（下同
    ）100年1月19日18時35分許，在臺中市○區○○○路、三民
    路口處，因在「禁止左轉處左轉」之違規，經臺中市政府警
    察局第一分局依違反道路交通管理處罰條例第48條第1項第2
    款舉發。受處分人對原舉發單位函復仍有不服，本所遂於
    100年3月31日以中監違字第裁60-GF0000000號裁決書，裁處
    罰鍰新臺幣（下同）600元整，並依同條例第63條第1項記違
    規點數1點之事實，並不否認，且有上揭舉發通知單及原處
    分機關裁決書各1份等在卷可稽，足認受處分人確有上揭違
    規情事無訛。
(三)、證人即本件舉發違規之警員李懿訓於原審訊問時到庭具結證
    稱：「（問：請描述當時的狀況?並請當庭繪製現場位置圖
    。）100年1月19日下午6時35分左右我站在三民路一段及建
    國北路口執行交整勤務，看到受處分人駕駛自小客車從三民
    路左轉建國北路，我就當場攔停並告知他三民路、建國北路
    口在早上七點到晚上十一點是禁止左轉的，就要求他出示證
    件並開立罰單。（證人當庭繪製現場位置圖）」、「（問：
    有無依據交辦事項拍攝現場照片？）有，庭呈翻拍相片四張
    。（並當庭提示受處分人閱覽）」、「（問：這照片是何時
    拍攝？）100年5月31日晚上7時40分去現場拍的。」、「（
    問：依照你拍攝的照片，現場禁止左轉的號誌是很清楚的？
    ）在紅綠燈號誌的左手邊有一個禁止左轉的號誌，只要有看
    到號誌燈就可以看到禁止左轉的號誌，而且在過平交道時，
    在平交道前街道名稱標示牌旁邊也有一個禁止左轉的號誌。
    」、「（問：這個禁止左轉的號誌，有無民眾反應因為晚上
    而看不清楚的現象？）沒有。」、「（問：目前該路口禁止
    左轉的設置，有無民眾反應設置不當，夜間無法看得到？）
    沒有。因為它在號誌燈旁，所以看得很清楚。我提出的照片
    第一張照片編號1、3、4拍攝時是沒有使用閃光燈，編號2是
    有使用閃光燈拍攝，平交道這附近本來就有裝置路燈，所以
    視線上不會有不清楚的問題。」、「（問：你的意思是說走
    在三民路上要左轉建國北路口時，若有看到綠燈號誌，就一
    定會看到禁止左轉的標示？）對。」、「（問：你與受處分
    人有無仇恨過節？）都沒有，之前不認識，單純交通違規告
    發而已。」、「（問：你提出的照片，清晰度、解析度有無
    經過特殊處理？）沒有，我單純使用相機拍攝後，馬上回派
    出所用印表機列印出來，並沒有經過什麼特殊處理。」等語
    綦詳，並有證人繪製本件舉發違規路口、警員執勤位置及受
    處分人駕車行走路徑之違規路段現場示意圖附卷可稽，且證
    人與受處分人素不相識，並無仇恨過節，衡情，當無故意設
    詞誣陷之可能，其證詞應可信賴係客觀可採，足認並無無法
    辨識禁止號誌之情形亦明，據上，足證證人當時所在位置可
    清楚見到受處分人在三民路禁止左轉處左轉建國北路後，當
    場攔停並舉發違規甚明，上開證人證述受處分人違規左轉乙
    情，尚非無稽。
(四)、再關於禁止左轉標誌是否清晰可辨部分，按標誌、標線、號
    誌應經常維護，保持清晰完整及有效性能；標誌牌面之大小
    ，應以車輛駕駛人在適當距離內辨認清楚為原則，道路交通
    標誌標線號誌設置規則第7條第1項及同法第13條固分別定有
    明文，然判別標誌是否「明顯」、「清晰」，本應依一般用
    路人之客觀標準定之，非以個別駕駛人之主觀認知或感覺為
    斷。本件違規時之時間為100年1月19日18時35分，該日之日
    沒時間為17時34分，此有交通部中央氣象局中華民國100年1
    月台中地區日出日沒時刻表1紙附卷可參，是本件違規時間
    距日沒時刻約有1個小時之久，而證人所提供之違規路口「
    禁止左轉標誌」照片4張，其拍攝時間為100年5月31日19時
    40分，該日之日沒時間為18時40分，此亦有交通部中央氣象
    局中華民國100年5月台中地區日出日沒時刻表1紙附卷可參
    ，是本件證人所提供之違規路口現場照片其拍攝時間亦距日
    沒時刻約有1個小時，該照片所顯示之「禁止左轉標誌」應
    與受處分人違規當時所視相當。經原審審視照片4張，該標
    誌均可清晰辨識，前方並無足以阻擋駕駛人視線之障礙物或
    遮蔽物存在，又依道路交通安全規則第109條第1款、第3款
    、第6款規定，汽車行駛時，夜間應開亮頭燈及近光燈，則
    受處分人違規當時為夜間，應已開亮頭燈，佐以該號誌旁除
    路燈及店家招牌外，尚有紅綠燈號誌在側，應不致有無法辨
    識該禁止左轉標誌之情形。從而，依照一般用路人之客觀標
    準而言，無論係在日間有自然光線，或於深夜時分，經以亮
    頭燈、近光燈照明之情形下，應可清晰看見該等標誌。況汽
    車駕駛人亦應有隨時注意、遵循標示之義務，自不得僅因天
    候等因素，即減免其注意義務。從而，受處分人上開所辯，
    僅係卸責，實無可採。
(五)、受處分人又辯稱該路段之禁止左轉設定有違常理云云，然按
    標誌、標線、號誌之設置目的，在於提供車輛駕駛人及行人
    有關道路路況之警告、禁制、指示等資訊，以便利行旅及促
    進交通安全，道路交通標誌標線號誌設置規則第2條定有明
    文；又駕駛人駕駛車輛，應遵守道路交通標誌、標線、號誌
    之指示、警告、禁制規定，道路交通管理處罰條例第4條第1
    項前段亦有明定。而道路交通管理處罰條例第4條第2項授權
    行政機關，對於標誌之標示方式、設置基準及設置地點等事
    項制定規則，以執行道路交通管理、維護交通秩序、確保交
    通安全等工作。是行政機關依據道路之地形情況、車行流量
    等因素考量所依法設置之道路標誌，駕駛人及行人均有遵守
    標誌內容之義務。而受處分人前揭遭舉發之路口，既已由行
    政機關依其法定職權及專業性考量而認定設置禁止左轉的標
    誌，則受處分人違規左轉行進，自屬違反該標誌指示之違規
    行為無訛。
(六)、綜上，本件業據上開證人證述明確，足認受處分人於前開時
    、地確有在禁止左轉處左轉之違規行為，堪予認定。受處分
    人上開所辯，尚難採信。從而，原處分機關據以援引上開規
    定，裁處罰鍰600元，並記違規點數1點，並無不當。本件聲
    明異議為無理由，應予駁回。
三、本院經查，本件證人即本件舉發違規之警員李懿訓所提供之
    違規路口現場照片，該照片所顯示之「禁止左轉標誌」清晰
    可辨，以汽車玻璃之透視度，應不足以影響其辨識。又本件
    除紅綠燈號誌燈上有禁止左轉的號誌外，在過平交道時，在
    平交道前街道名稱標示牌旁邊也有一個禁止左轉的號誌，亦
    據證人李懿訓證述在卷，其標誌之設置難謂具有瑕疵。從而
    ，無論係在日間有自然光線，或於深夜時分，經以亮頭燈照
    明之情形下，應可清晰看見該等標誌，受處分人違反該禁止
    左轉標誌之違規行為，足堪認定，原審據以駁回受處分人之
    異議，核屬正當。受處分人以前詞指摘原裁定不當，為無理
    由，應予駁回。
四、據上論結，應依道路交通案件處理辦法第26條，刑事訴訟法
    第412條，裁定如主文。
中    華    民    國   100    年    7     月    18    日
            刑事第十庭    審判長法  官  江  錫  麟
                                法  官  陳      葳
                                法  官  紀  文  勝
以上正本證明與原本無異。
不得再抗告。
                                書記官  吳  姁  穗
中    華    民    國   100    年    7     月    18    日